臺灣高等法院臺中分院刑事判決　　　　 96年度上訴字第568號
上　訴　人　臺灣彰化地方法院檢察署檢察官
被　　　告　乙○○
上列上訴人因毒品危害防制條例案件，不服臺灣彰化地方法院95
年度訴字第1958號中華民國95年12月21日第一審判決（起訴案號
：臺灣彰化地方法院檢察署95年度毒偵字第4153、4166號），提
起上訴，本院判決如下：
    主  文
上訴駁回。
    犯罪事實及理由
一、本案經本院審理結果，認第一審判決認事用法及量刑均無不
    當，應予維持，並引用第一審判決書記載之事實、證據及理
    由（如附件）。
二、上訴人即原審檢察署檢察官上訴意旨略謂；被告於本案原審
    判決前，分別於民國95年8月2日下午 3時許、95年9月4日上
    午10時許及95年11月2日下午3時許，在其位於彰化縣福興鄉
    ○○村 ○鄰○○街82號之住處及彰化縣秀水鄉○○路旁廟宇
    之公廁內等處，有施用第一級毒品之犯行，現由原審檢察署
    檢察官以95年度毒偵字第4974、4975及5050號偵辦中。被告
    此部分犯行與前開業經判決部分，在法律評價上應屬於包括
    一罪的集合犯，係屬實質上一罪，依審判不可分之法理，該
    案本應為起訴效力所及。詎原審未及斟酌審判，難認原判決
    允當，請撤銷原判決，另為適當判決等語。
三、惟按學理上「包括一罪」概念中之「集合犯」之態樣，依一
    般社會通念，特定犯罪行為具有反覆實施之特性，立法者於
    制定刑罰法律之初，亦已認知該種行為類型之反覆性，而有
    意藉由法條中客觀構成要件之行為要素，涵括上開具有反覆
    實施特性之數個犯罪行為，仍僅接受一次刑法之評價為已足
    ；然施用毒品犯罪，或為零星偶一之施用，或長期不間斷的
    反覆施用，均有其可能性，是自難認立法者於制定刑罰法律
    之初，已認知施用毒品行為必屬具反覆性之犯罪，且有意藉
    由法條中客觀構成要件之行為要素，涵括上開具有反覆實施
    特性之數個犯罪行為。況實務上最高法院歷來僅將專以觸犯
    該等法條之罪，為其日常生活之職業者之常業犯，認為其性
    質上屬多數行為之集合犯，在法律上將之擬制為一罪即學理
    上所稱之實質上一罪（最高法院92年台上字5115號、92年台
    上字第4959號、93年台上字第3609號、94年台上字第4567號
    判決意旨參照），而本次刑法修正既依據「刑罰公平原則」
    之考量，刪除有關連續犯之規定，並將含有連續犯性質之常
    業犯一併全數刪除（參見刑法修正草案總說明）。故修正刑
    法施行前之連續反覆多次施用毒品之行為，仍應依修正前刑
    法第56條之規定論以連續犯，而非以集合犯概念評價之。至
    於修正刑法施行後之多次施用毒品犯罪之行為，論以「集合
    犯」亦屬欠妥，應回歸一般刑法上行為單、複數之認定，而
    予論罪科刑為允當。是以依集合犯之概念評價多數施用毒品
    行為之見解，目前既不為本院所採取。是以原審檢察官認為
    上開被告所犯不在原審判決範圍內之施用第一級毒品行為與
    本案業據檢察官起訴之犯罪事實具有集合犯之實質上一罪關
    係，而提起上訴指摘原審未及併就上開事實審判，難認允當
    ，請求撤銷原審判決，為無理由，不能採取，應予駁回。另
    原審檢察官將上開犯罪事實之相關卷證（95年度毒偵字第49
    74、4975及5050號）移送本院併案審理，即難准許，應予退
    還，另為適法處理。
四、被告經合法傳喚無正當理由不到庭，爰不待其陳述，逕行判
    決。
據上論斷，應依刑事訴訟法第371條、第373條、第368條，判決
如主文。
本案經檢察官甲○○到庭執行職務。
中　　華　　民　　國　　96　　年　　4 　　月　　24　　日
          刑事第三庭    審判長法　官  王  增  瑜
                              法　官  廖  柏  基
                              法　官  蔡  紹  良
上列正本證明與原本無異。
如不服本判決應於收受送達後十日內向本院提出上訴書狀，其未
敘述上訴之理由者並得於提起上訴後十日內向本院補提理由書（
均須按他造當事人之人數附繕本）。
                              書記官  巫  丞  晏
中　　華　　民　　國　　96　　年　　4 　　月　　24　　日
